【裁判字號】    97,訴,941
【裁判日期】    980507
【裁判案由】    搶奪
【裁判全文】
臺灣高雄地方法院刑事判決               97年度訴字第941號
公  訴  人  臺灣高雄地方法院檢察署檢察官
被      告  丙○○
                    （現於臺灣高雄第二監獄執行中）
上列被告因搶奪案件，經檢察官提起公訴（97年度偵字第8140號）
，本院判決如下：
    主  文
丙○○犯搶奪罪，累犯，處有期徒刑壹年陸月。
    事  實
一、丙○○前於民國93年間因施用毒品，經本院以93年度訴字第
    1402號判處有期徒刑10月，甫於94年7 月17日縮刑期滿執行
    完畢，詎仍不知悔改，於96年5 月16日上午9 時10分許，意
    圖為自己不法之所有，基於搶奪之犯意，騎乘車號YXJ-445
    號機車，於高雄縣鳳山市○○街110 號前，佯向乙○○○稱
    要買水，趁乙○○○進屋取水桶轉身之際，尾隨其進入上址
    屋內，趁其不備徒手強將乙○○○掛於脖子上之白金項鍊1
    條（價值約新台幣20000 元）扯斷搶走，得手後即騎乘原機
    車往南福街口逃逸離去。
二、案經高雄地方法院檢察署檢察官自動檢舉偵辦。
    理  由
一、證據能力：
（一）按「法院或檢察官得囑託醫院、學校或其他相當之機關、
      團體為鑑定，或審查他人之鑑定，並準用第203 條至第
      206 條之1 之規定」、「鑑定之經過及其結果，應命鑑定
      人以言詞或書面報告」，刑事訴訟法第208 條第1 項前段
      、第206 條第1 項亦有規定，卷附之高雄市政府警察局測
      謊鑑定書98年1 月23日高市警鑑字第0980005487號測謊報
      告書1 份（見本院卷第113-117 頁），係因法院囑託高雄
      市政府警察局鑑識中心實施測謊鑑定，再由鑑定人以書面
      報告其鑑定之結果者，依上開條文規定，即屬法律有規定
      而得為證據。又該鑑定書，雖不能採為有罪判決之唯一證
      據，惟其形式上已符合測謊基本程式要件，亦即：(1)經受
      測人即被告同意配合，並已告知得拒絕受測，以減輕被告
      不必要之壓力；(2)該局鑑識科測謊組測謊員亦經良好之專
      業訓練與相當之經驗，有其學經歷可資參照；(3)且測謊儀
      器（廠牌型號：Lafayette LX4000-SW） 品質良好，運作
      正常；(4)測謊環境亦屬良好，無不當之外力干擾。復觀其
      所附測謊鑑定說明書之內容記載事項，已載明鑑定經過及
      其結果，經核均與法定記載要件相符，有該鑑定書附卷可
      參，所測試之問題及其方法既具專業可靠性，該測謊鑑定
      書自有證據能力。
（二）按被告以外之人於審判外之言詞或書面陳述，除法律有規
      定者外，不得作為證據，刑事訴訟法第159 條第1 項定有
      明文，此即學理上所稱之「傳聞證據排除法則」，而依上
      開法律規定，傳聞證據原則上固無證據能力，但如法律別
      有規定者，即例外認有證據能力。又按被告以外之人於審
      判外之陳述，雖不符同法第159 條之1 至之4 之規定，而
      經當事人於審判程式同意作為證據，法院審酌該言詞陳述
      或書面陳述作成時之情況，認為適當者，亦得為證據，同
      法第159 條之5 第1 項定有明文。查本判決下列所引用之
      證據，均經被告、檢察官於本院審理中同意作為證據（見
      本院卷第27頁），本院審酌該等傳聞證據作成時之狀況，
      並無違法或不當等不宜作為證據之情形，依前開說明，均
      得作為證據。
二、訊據被告固坦承車號YXJ-445 號機車係其母親所有，平常均
    係其在騎乘，惟矢口否認有何搶奪犯行，辯稱：該搶案是丁○○未經其同意騎走其機車後所犯云云，經查：
（一）於96年5 月16日上午9 時10分許，乙○○○在高雄縣鳳山
      市○○街110 號前，因有人前來聲稱欲買水，而在其進屋
      取水桶之際，遭該人徒手扯斷搶走其掛於脖子上之白金項
      鍊1 條，該人隨即騎乘車號YXJ-445 號機車逃逸，而該
      YXJ- 445號機車為被告母親所有，平時並為被告所使用等
      情，業據證人即被害人乙○○○證述在卷，並有監視器翻
      拍照片3 張，復為被告所不爭執，上情堪可認定。
（二）參以證人乙○○○於警、偵、審理中均證稱：當天我載著
      一個阿婆要去燙頭髮，沒有燙我又載她回來，我把機車停
      在我家斜對面，走路回家，有一個人騎機車停在我家門口
      加水站旁邊，我問他是不是要加水，他說他要加水，他本
      來戴安全帽跟口罩，但跟我講話時，口罩有拿下來，而且
      有面對面，所以我認得他，他拿一個小水瓶，我說如果要
      加5 元，那個瓶子不夠大，要像我裡面那個瓶子才夠大，
      我轉身往裡面走進去要拿水桶，一轉身，他就搶走我脖子
      上的項鍊，那個人就是在庭的被告，我認得被告的臉，就
      算在路上遇到我也認得等語明確（見警卷第11、15頁、偵
      卷第18頁、本院卷第83-85 頁），核諸證人乙○○○對於
      當日被告戴著安全帽，在講話時取下口罩等細節，均能一
      一細數，且其分別於警詢、偵查、審理之證述，前後亦核
      屬一致，是其陳稱曾目睹搶匪之面貌一事，應堪採信；又
      衡以被告身高約180 公分，丁○○身高約170 公分，兩人
      身高差距10公分，且2 人之面貌、五官並不相似，並無容
      易誤認混淆之虞，而證人乙○○○自警詢時指認照片、偵
      查中當場面對被告、丁○○2 人、直至事發後1 年餘於本
      院審理中，均能明確無疑的指認出當日搶奪其金項鍊之人
      即為被告，足見其指述之可信度極高。
（三）又被告於案發前2 日即96年5 月14日因涉嫌販賣毒品經警
      逮捕，於翌日（15日）下午3 時10分甫以5 萬元交保，有
      高雄市政府警察局苓雅分局解送人犯報告書、高雄地方法
      院檢察署被告具保責付辦理程序單各1 紙在卷可稽（見本
      院卷第19-22 頁），其雖辯稱：當日交保後，其即與女友
      甲○○到鳳山的金鳳凰賓館休息，隔天（16日）才回去位
      於鳳山市○○街大樓的居處，那時就發現放在樓下的機車
      不見了，後來其看上開搶匪逃逸之監視錄影翻拍照片，才
      知道丁○○未經過其同意騎走其機車去搶奪云云，惟證人
      丁○○自警、偵起，即堅決否認上情，並證稱：自被告搬
      到鳳山後，我就沒有使用過他的機車等語，經查：(1)對於
      其並未同意借丁○○機車，丁○○如何得使用其機車一情
      ，被告係辯稱：因為該機車之鎖頭已經鬆了，所以任何1
      把鑰匙都可以開啟，其之前跟丁○○曾一起住在三多路
      SOGO 附 近，那時丁○○就會借用其機車，所以丁○○知
      道這件事等語，而該機車確實可以其他鑰匙插入發動一事
      ，雖經本院囑託高雄市政府警察局派員現場測試屬實，有
      高雄市政府警察局小港分局高松派出所職務報告書1 份在
      卷可按（見本院卷第109 頁）。惟參以被告於審理中陳稱
      ：鳳山的住處是朋友小真租的，我們因為在鳳山出事，怕
      吸毒又被抓到，所以要搬離鳳山住處，但因為我發現機車
      不見了，就在住處等我的機車，等了大約1 、2 天，至於
      為什麼機車不見還要等，是因為我想就知道是丁○○騎去
      了，我沒有聯絡丁○○，因為他沒有手機，之前都是靠他
      主動打給我或甲○○聯絡，丁○○如果沒錢，就會用T 字
      扳手去開人家的機車，再騎機車去搶，我們住一起時，他
      都是要買東西就騎走，有時沒有油就丟著，打電話告訴我
      在哪裡，叫我帶油去加，我們本來感情很好，會互相請毒
      品，後來我因為跟丁○○打架，就會防他，也就沒再住在
      一起，但之後還是有見面，搬到鳳山後，丁○○有向我借
      過車1、2次，事先有跟我講，騎一下就回來，機車上有安
      全帽，但照片上丁○○行搶戴的安全帽不是我機車上的安
      全帽等語（見本院卷第153-158 頁），足見被告與丁○○
      原係朋友，本常互相拿毒品予對方施用，縱雙方發生打架
      事件後，2 人仍常有毒品之交流，核諸丁○○於審理中證
      稱：被告搬去鳳山後，因我會跟他們要毒品，被告會「叫
      」我去那裡拿，被告沒有毒品時會跟我要，我沒有時向他
      要等語（見本院卷第86頁），是被告辯稱無丁○○的聯絡
      方式，平常只能被動的等丁○○聯絡，發覺機車被騎走後
      ，也只能等丁○○自行歸還云云，已與丁○○上開證詞有
      違，且與常理有悖，要難採信；又該機車之鑰匙孔既為任
      何鑰匙均可啟動，是其在交保後翌日回鳳山市住處發現機
      車不見後，竟未懷疑係為他人所竊，其不但未報案亦未查
      明該機車被何人騎走，反而延誤自己搬家之計畫，被動的
      於鳳山住處等候該車回來，其所辯實殊難想像，亦顯有違
      常情；又該機車係為被告自己平日之代步工具，其既知丁○○有竊車搶奪之犯行，又曾多次不告而取騎走其機車供
      為己用，是其豈有不將車輛停放在鳳山住處樓下停車場，
      反而將車輛停在1 樓騎樓前，任由丁○○得以輕易取走該
      車之理，況依被告陳稱；其住處大樓前停機車的地方，也
      停有很多機車等語（見本院卷第161 頁），是丁○○先前
      行搶時若均以竊車方法為之，則其又此次搶奪案時，又有
      何選擇被告車輛之必要，顯見其所辯之不可採；丁○○先
      前既曾多次使用被告之機車，該機車內亦置放有安全帽，
      丁○○對此事亦應知之甚詳，是丁○○有何捨棄被告機車
      內之安全帽不用，而另使用其他之安全帽之必要，益見被
      告所辯係屬捏造，無足採信。(2)另參諸被告對於該機車不
      見後如何尋獲一情，於偵查中原供稱：「我隔天交保回去
      ，機車就不見了，隔二天後機車又出現了，且停在大樓樓
      下... 」（見偵卷第17頁），惟於本院審理中證稱：「（
      96 年5月16日你等丁○○還車等多久？）1 、2 天，應該
      是17日，我們約在金鳳凰賓館吸毒。丁○○打電話給我，
      我約他在金鳳凰，他騎那台機車過去，就在那裡還我。」
      （見本院卷第158 頁），足見其先後陳述迥異，其所辯顯
      屬違實之詞，要無可採。(3)另參酌被告於接受測謊時，對
      於「一、你有沒有到鳳山搶一位賣水婦人的項鍊？」雖回
      答「沒有」，惟就其測謊反應圖譜進行綜合分析、比對研
      判後，認均呈不實反應，有Polygraph 儀器測試具結書及
      高雄市政府警察局測謊鑑定書各1 份附卷足稽（見本院卷
      第115 頁），堪認其測謊結果亦得以佐證被告之犯罪。
（四）另被告聲請調閱96年5 月14日至96年5 月16日間，其位於
      鳳山市○○街243 號居處大樓監視錄影帶，惟該監視錄影
      帶已超過保存期限，有陸發雄師NO.1大樓管理委員會97年
      5 月22日函文1 份附卷可稽（見本院卷第33頁）；而被告
      聲請鑑定監視錄影照片中機車騎士之身長與其是否符合一
      情，經本院函請光陽公司提供之機車高度等各項數據連同
      監視錄影照片送請刑事警察局鑑識中心影像組鑑定結果，
      經其以解析度600dpi掃瞄後，以電腦量測其比例、尺寸，
      比對前開數據後，雖推估影像中人物由機車椅墊至安全帽
      高度約為80.25 ～80.46 公分，惟其完整身高，涉及乘坐
      姿勢，該局認為無法研判，有內政部警察署刑事警察局97
      年10月13日刑鑑字第0970154533號函在卷可稽（見本院卷
      第79～80頁），是其推估尚涉及安全帽高度及乘坐姿勢等
      各項變數之影響，均無法作為有利於被告之認定。另被告
      雖聲請傳喚證人即其女友甲○○到庭作證，然甲○○現為
      高雄地方法院檢察署通緝中，經本院合法通知而未到庭，
      且拘提無著，有送達證書2 紙、高雄市政府警察局苓雅分
      局98年4 月14日函文、臺灣高等法院通緝紀錄表各1 紙在
      卷可稽（見本院卷第37、139-145 頁），要屬無從傳喚到
      庭作證，而本院考慮上開調查證據結果已足認被告犯行，
      已無傳喚證人甲○○到庭作證之必要，附此敘明。
（五）綜上所述，堪認被告所辯純屬卸責之詞，不足採信，而以
      被害人之指認可採，本案事證明確，被告搶奪乙○○○之
      犯行，洵堪認定。
三、核被告丙○○所為，係犯刑法第325 條第1 項之搶奪罪。又
    被告前如事實欄一所述，甫於94年7 月17日縮刑期滿執行完
    畢，此有臺灣高等法院被告前案紀錄表 (含出入監記錄）在
    卷可稽，被告於受上開有期徒刑之執行完畢後5 年以內故意
    再犯本件有期徒刑以上之罪，為累犯，應依刑法第47條第1
    項之規定加重其刑。爰審酌被告丙○○年輕體壯，不思以正
    當方式賺取財物，竟為貪圖私利而犯本件搶奪犯行，其行為
    實有可議，又其犯後極盡矯飾之能事，未見悔意，態度惡劣
    ，及參以檢察官具體求處有期徒刑1 年6 月及其犯罪之手段
    、目的、犯後態度等一切情狀，量處如主文所示之刑。
據上論斷，應依刑事訴訟法第299 條第1 項前段，刑法第325 條
第1 項、第47條第1 項，判決如主文。
本案經檢察官林妙蓁到庭執行職務。
中    華    民    國    98    年    5     月    7    日
                  刑事第一庭    審判長法官  蔡國卿
                                      法官  王淑惠
                                      法官  張琬如
以上正本證明與原本無異。
如不服本判決應於收受送達後10日內向本院提出上訴書狀，並應
敘述具體理由；如未敘述上訴理由者，應於上訴期間屆滿後20日
內向本院補提理由書（均須按他造當事人之人數附繕本）「切勿
逕送上級法院」。
中    華    民    國    98    年    5     月    7     日
                                    書記官  劉甄庭
附錄法條：
中華民國刑法第325條第1項
（普通搶奪罪）
意圖為自己或第三人不法之所有，而搶奪他人之動產者，處 6 月
以上 5 年以下有期徒刑。


司法院資訊處製作；財團法人民間司法改革基金會備份。
